臺灣高等法院刑事判決　　　　　　　　　　100年度再字第1號
上　訴　人　臺灣新竹地方法院檢察署檢察官
被　　　告　倪漢瑄
上列上訴人因被告傷害等案件，不服臺灣新竹地方法院96年度易
字第734 號，中華民國96年12月31日第一審判決（起訴案號：臺
灣新竹地方法院檢察署96年度偵字第1625號），提起上訴，經本
院判決確定後，上訴人聲請再審，經本院以99年度聲再字第495
號刑事裁定開始再審，本院更為判決如下：
    主  文
原判決關於倪漢瑄無罪部分撤銷。
倪漢瑄傷害人之身體，處拘役肆拾日，如易科罰金，以銀元佰
元即新台幣玖佰元折算壹日，減為拘役貳拾日，如易科罰金，以
銀元佰元即新台幣玖佰元折算壹日。
    事  實
一、倪漢瑄之父倪朝燦與王修蒙於民國95年6 月12日上午11時50
    分許，在新竹市○○路451 號倪朝燦經營之松泰機車行內，
    因處理機車報廢款問題，發生口角，倪朝燦口出「幹你娘」
    （所涉公然侮辱部分，業經原審判處罪刑確定）。倪漢瑄見
    狀，即基於傷害他人身體之犯意，以右手拳頭推打王修蒙右
    後頭頂，致王修蒙跌倒在地，並受有腦震盪（起訴書誤載為
    枕部疼痛）之傷害。
二、案經王修蒙訴由臺灣新竹地方法院檢察署檢察官偵查後聲請
    簡易判決處刑。
    理  由
一、以下所引證據，經本院當庭提示，上訴人即檢察官、被告倪
    漢瑄對於被告以外之人於審判外之言詞及書面陳述，均表示
    無意見，同意作為證據（本院卷第16反頁），且本院審酌該
    言詞陳述或書面陳述作成時，並無違法或不當之狀況，依刑
    事訴訟法第159條之5第1 項規定，均有證據能力。另下列所
    引用卷內之文書證據、證物之證據能力部分，並無證據證明
    係公務員違背法定程序所取得，且檢察官、被告於本院亦均
    未主張排除下列文書證據、證物之證據能力，且迄本院言詞
    辯論終結前均未表示異議，本院審酌前揭文書證據、證物均
    無顯不可信之情況與不得作為證據之情形，依刑事訴訟法第
    158條之4反面解釋及第159條之4之規定，應認均有證據能力
    。
二、訊據被告對於上開時、地，王修蒙與倪朝燦發生口角，伊、
    王簡雪如、洪鴻坤均在松泰機車行內外等情坦承不諱，惟矢
    口否認有何傷害犯行，辯稱：未曾毆打王修蒙云云。
三、然查：
(一)上開事實，業經證人即告訴人王修蒙指述：被告從後面用拳
    頭打我的頭。我太太就來保護我，我沒有受到外傷，醫生檢
    查說是腦震盪（他卷第20、34反頁、竹簡卷第15頁、上易卷
    第99反頁），核與證人王簡雪如證稱：我和先生一起到機車
    行，我先生到店裡，就問老闆說你代我報廢的機車已經2 個
    多月了，還沒有收到回收款，請你幫我查一查。老闆就說我
    哪有時間幫你問，他就罵我先生「幹你娘」。接著被告從我
    右後方出現，從背後用右拳頭打我先生右後頭頂，應該有兩
    下以上，我看場面很危險，所以，用雙手抱住我先生的頭，
    用身體抵擋。我先生被打後，外觀上看不出來，沒有外傷，
    但他覺得頭暈不舒服，想嘔吐，有點站不住（他卷第19 、
    20頁；原審卷第41、42頁）大致相符。衡以被告自承：我在
    店外修車，聽到爭吵，王修蒙手裡拿東西要丟我爸，我就衝
    進去推他，或許有推到他的頭部（因其身高不高）（他卷第
    19、30反頁）。以被告身高178公分、王修蒙身高166公分，
    分據其等陳明在卷（原審卷第58、59頁）。且案發時，王修
    蒙右手持CD盒高舉，沒超過頭部，被告是緊站在王修蒙背後
    用手撥手，才撥得到CD盒，亦據倪朝燦陳述在卷（原審卷第
    54頁），則王修蒙右手高舉CD盒至頭部處，被告以右手推打
    ，衡以王修蒙、被告彼此間身高比例，被告推打到王修蒙右
    後腦頂，確屬合於經驗法則。又被告自承：我推開王修蒙，
    他有跌倒在地上（上易卷第75反頁），顯然被告施力不輕，
    已足使王修蒙跌倒在地。參以證人即診治醫生徐永旭到庭證
    稱：97年1月14日和97年5月2日之診斷證明書是我開的。根
    據95年6月12日江國彬醫師外科門診紀錄，病人主述被打，
    有鈍挫傷，醫師有繪製圖，在後頭部的右側圖上有畫箭頭，
    但醫師記錄沒看到瘀血腫脹的情形，加上96年6月15日，王
    修蒙來看我的門診，我也沒有看到上述情形，所以，研判沒
    有淤血、腫脹情形，但我安排做電腦斷層，因王修蒙沒有顱
    內出血，腦部沒有實質損傷，才能定義為腦震盪。又腦震盪
    是症狀式，所以，從外表上看不出來，都是透過病人主述及
    醫師的專業研判。王修蒙從6月15日第一次來看我的門診，
    我都有開頭痛頭暈的藥給他。我確定95年6月19日王修蒙就
    有腦震盪等語（本院卷第48、49頁）。並有國軍新竹地區醫
    院附設民眾診療服務處97年1月14日、97年5月2日診斷證明
    書存卷可參（上易卷第46頁、聲再卷第15頁）。堪認王修蒙
    於上開時、地確遭被告以拳頭毆打右後腦頂部造成腦震盪，
    要屬無訛。雖腦震盪是症狀式，然以王修蒙為18年11月18
    日生，已屬耄耋之人，經被告推打右後頭頂，因此跌倒在地
    ，並受有腦震盪之傷，尚符合經驗法則。且卷內並無任何證
    據資料足以判斷王修蒙就醫主述頭痛、頭暈、噁心，僅係其
    主觀感受而非確實呈現病痛。另腦震盪是由身體、心理及情
    緒三方面表現出症狀，身體就是頭痛、頭暈、噁心，心理就
    是記性變差注意力沒辦法集中，情緒就是躁動易怒，已據徐
    永旭陳明在卷（本院卷第49頁），則「意識清楚」並非判斷
    王修蒙有無罹患腦震盪之判斷因素。
(二)王簡雪如陳稱：當時店裡只有我跟我先生、倪朝燦三人，沒
    有小孩及員工。王修蒙沒有用CD盒丟倪朝燦，沒有注意店外
    有多少人（原審卷第41、42頁），因洪鴻坤、被告均在店外
    面修車，業經洪鴻坤、被告陳述在卷（原審卷第45頁、他卷
    第19頁）；且依倪朝燦、被告所繪現場圖，嬰兒床在王修蒙
    、王簡雪如後面，有現場圖在卷為憑（原審卷第62、63頁）
    ；而王修蒙只有手舉高，沒有丟出去，亦據洪鴻坤陳明在卷
    （原審卷第47頁），則王簡雪如迭次所陳，要無虛偽造假之
    情。又洪鴻坤陳稱：被告衝過去把王修蒙推開，但如何推開
    ，沒有印象，亦不記得被告是否推王修蒙頭部（原審卷第46
    、47頁），因洪鴻坤對於被告如何推打王修蒙，不復記憶，
    自無法為有利於被告之認定。再倪朝燦陳稱：當時王修蒙拿
    桌上CD盒欲丟向我，被告將王修蒙手上CD盒撥開，如果被告
    要打王修蒙，他應該不堪一擊的（他卷第32反、33頁）。然
    果被告僅出於撥開王修蒙右手之CD盒，當無如此用力至王修
    蒙因被告推打而跌坐在地，並因此受有腦震盪之情，故倪朝
    燦所陳，要屬迴護之情，不足採信。
(三)王修蒙因遭被告推打造成腦震盪，前後於95年6 月12日、15
    日、19日前往國軍新竹醫院附設民眾診療服務處治療。初次
    診療時，由江國彬醫師診斷並出具國軍新竹醫院附設民眾診
    療服務處95年6 月12日診斷證明書，其上雖僅記載「症狀欄
    ：頭痛、頭暈、噁心；診斷欄：枕部疼痛」（他卷35頁）。
    經原審函詢上開診斷證明書之意義，經函覆為依據95年6月1
    2 日之診斷證明書及病歷記載「頭痛、頭暈、噁心」、「枕
    部疼痛」係病患主訴，且依95年6 月12日病歷記載所述，該
    病患係因暴力傷及右枕部頭部，有噁心症狀至門診就醫，有
    國軍新竹地區醫院附設民眾診療服務處96年9月6日醫察字第
    0960000551號函存卷可參（竹簡卷第20至23頁）。雖未記載
    王修蒙受有腦震盪，然由徐永旭醫師開立之國軍新竹地區醫
    院附設民眾診療服務處97年1 月14日斷證明書記載「頭部外
    傷合併腦震盪、耳鳴」（上易卷第46頁）、97年5月2日診斷
    證明書記載「頭部外傷合併腦震盪」（聲再卷第15頁）。徐
    永旭到庭證稱：上開診斷證明書均係其開立的，因王修蒙在
    95年6 月12日門診檢查時，由江國彬醫師看診，從病歷上記
    載王修蒙主述噁心感覺，且病歷上有記載850.9 ，這就是腦
    震盪的健保診斷碼。腦震盪主要是看病人當時的狀況及主述
    重點，當時沒有作檢查，沒有辦法確定是不是腦震盪，但可
    以在後面加註括弧疑似腦震盪，因江國彬醫師不是神經外科
    醫師，所以診斷證明書上不會特別強調這部分（本院卷第27
    頁）。是以，95年6 月12日診斷證明書，並不足否認王修蒙
    於案發時，遭被告推打造成腦震盪之結果。另王修蒙雖於95
    年9 月25日曾因交通事故「頭部外傷、肢體外傷」至新竹地
    區醫院附設民眾診療服務處求診，固有該院97年3月3日醫察
    字第0970000083號函附王修蒙病歷（上易卷第57至73頁），
    然因徐永旭醫師係於95年6 月15日、19日診療王修蒙，而97
    年1月14日、97年5月2 日診斷證明書，均係依憑王修蒙於97
    年6 月12日、15日、19日診療之病歷而出具，要無與王修蒙
    於95年9 月25日因交通事故所造成之傷勢混淆而無從判斷之
    情。至97年1月14日、97年5月2 日診斷證明書雖均記載「頭
    部外傷」，此乃因王修蒙於95年6 月12日門診時，主述被打
    ，有鈍挫傷，江國彬醫師有繪製圖，在後頭部的右側圖上有
    畫箭頭，但醫師記錄沒看到瘀血腫脹的情形，故徐永旭醫師
    始記載如上，然其亦稱：王修蒙於96年6 月15日就診時，我
    也沒有看到上述情形，所以，研判沒有淤血、腫脹情形，故
    王修蒙於95年6 月12日上午11時50分許，在松泰車行內，遭
    被告推打所受傷勢應僅有「腦震盪」無誤。
四、綜上所述，被告所辯，核無理由，本件事證明確，應依法論
    科。
五、被告行為後，刑法及罰金罰鍰提高標準條例業經修正，並自
    95年7月1日生效施行。關於本件：
  (1)刑法第33條第5款有關罰金之最低額度修正後已提高，比較
    新舊法，以舊法有利於被告。
  (2)刑法第41條第1項關於易科罰金折算標準亦經修正提高。比
    較新舊法，以舊法較有利於被告。
  (3)綜合上開法律修正前、後之比較，以舊刑法對被告較為有利
    ，自應整體適用舊刑法相關規定。
六、核被告所為，係犯刑法第277條第1項傷害罪。
七、原審未詳為勾稽，遽為被告無罪之諭知，容有未洽。檢察官
    提起上訴，指摘原判決此部分不當，自有理由，應由本院將
    原判決此部分撤銷改判。爰審酌被告年輕力壯，僅因細小事
    故，即出手推打王修蒙，致其受有腦震盪之傷勢，所為非是
    ，兼衡被告之素行良好、犯罪之動機、目的、手段，及王修
    蒙因此所受傷勢等一切情狀，量處如主文第2 項所示之刑，
    並諭知易科罰金之折算標準，再依中華民國96年罪犯減刑條
    例第2條第1項第3款規定，減其宣告刑。
據上論斷，應依刑事訴訟法第369條第1項前段、第364條、第299
條第1項前段，刑法第2條第1項、第277條第1項、修正前刑法第4
1條第1項前段，中華民國96年罪犯減刑條例第2條第1項第3 款、
第7 條，刑法施行法第1條之1，現行法規所定貨幣單位折算新臺
幣條例第2條，判決如主文。
本案經檢察官李良忠到庭執行職務。
中    華    民    國    100    年    4    月    28    日
                  刑事第二庭審判長法  官 洪光燦
                                  法  官 宋明蒼
                                  法  官 李麗玲
以上正本證明與原本無異。
不得上訴。
                                  書記官 廖婷璇
中    華    民    國    100    年    4    月    28    日